【裁判字號】    99,婚,422
【裁判日期】    990729
【裁判案由】    離婚
【裁判全文】
臺灣高雄地方法院民事判決               99年度婚字第422號
原      告  乙○○
被      告  甲○○
上列當事人間請求離婚事件，本院於民國99年7 月20日言詞辯論
終結，判決如下：
    主  文
原告之訴駁回。
訴訟費用由原告負擔。
    事 實 及 理 由
一、原告起訴主張：兩造於民國67年3 月間結婚，詎被告竟於78
    年間離家出走，對家庭及小孩不聞不問，經原告請求被告返
    家照顧小孩並履行同居義務，但遭被告拒絕，顯係惡意遺棄
    再繼續狀態中。又被告離家期間，滋事不斷，例如被告觸犯
    詐欺罪，違反稅捐稽徵法等等。甚至有陌生人至本人家中討
    債，造成家人心理及精神上極大恐懼與困擾，經原告多年努
    力，勸其回家解決問題，被告亦我行我素，完全不予理會。
    原告與被告間雖有夫妻之名，卻無夫妻之實，且被告行方不
    明，存心拋夫棄子，在外惹事生非，製造事端，惡意遺棄原
    告再繼續狀態中，故原告自得依民法第1052條第1 項第5 款
    、第10款提起本件訴訟，並聲明：請准原告與被告離婚，訴
    訟費用由被告負擔。
二、被告抗辯略以：伊懷陳紋森七個多月的時候，原告到外地做
    工，但是薪水都未拿回家，小孩子出生之後，原告都將每月
    薪水自己花用，伊要想辦法賺錢養家，於是伊就回到娘家居
    住，父母現在也已經過世，伊的兄弟姐妹可以作證，原告所
    述都不是事實，伊94年發生車禍，88水災之後，伊捨不得房
    子，所以才一直住在娘家，原告在88水災之後，有帶其他女
    子回家住等語置辨，並聲明：原告之訴駁回，訴訟費用由原
    告負擔。
三、得心證之理由：
  (一)按當事人主張有利於己之事實者，就其事實有舉證責任，民
    事訴訟法第277 條有明文規定；又民事訴訟如係由原告主張
    權利者，應先由原告負舉證之責，若原告先不能舉證，以證
    實自己主張之事實為真實，則被告就其抗辯事實即令不能舉
    證，或其所舉證據尚有疵累，亦應駁回原告之請求，最高法
    院17年上字第917 號判例意旨參照。
  (二)原告主張被告惡意遺棄原告於繼續狀態中之部分：
  1.次按民法第1052條第1 項第5 款所謂夫妻之一方，以惡意遺
    棄他方，在繼續狀態中者，係指夫或妻無正當理由，不盡同
    居或支付家庭生活費用之義務而言（最高法院39年台上字第
    415 號判例意旨參照）。
  2.本件原告主張被告於78年間離家出走，對家庭及小孩不聞不
    問，經原告請求被告返家照顧小孩並履行同居義務，均遭被
    告拒絕等情，固據原告提出受（處）理失蹤人口案件登記表
    1 份為證，並經證人即原告表弟江榮智於本院99年6 月10日
    言詞辯論期日到庭證稱：「（問：兩造婚姻狀況為何？）兩
    造時常吵架，我常去他們家，我也聽到原告講過，兩造未同
    住一起約10多年了，三個小孩子都是住在杉林鄉，都是原告
    在照顧比較多。（問：被告是否時常回去杉林鄉？）比較少
    看到被告回去杉林鄉。」等語。然被告否認有何惡意遺棄之
    情，並以前詞置辯，復審酌證人即被告哥哥月慶賀於本院99
    年7 月20日言詞辯論期日到庭證稱：「（問：兩造婚姻狀況
    為何？）兩造感情很好，後來因為經濟問題，被告才從杉林
    到高雄上班，一方面工作賺錢，一方面照顧我爸爸，被告從
    杉林鄉下來還是有回去杉林鄉，來來去去，一放假告就會回
    去，被告賺的錢小孩子要的就會給小孩子，原告自己也有上
    班賺錢，我知道被告94年有發生車禍還有開腦部手術。對於
    原告要離婚，我希望他能考慮，不要走到這地步，小孩子都
    長大了。」等語；另證人即兩造子女陳紋森於本院99年7 月
    20日言詞辯論期日到庭證稱：「（問：兩造婚姻狀況為何？
    ）現在我住在杉林鄉與原告同住，我之前住台北將近十年，
    我時常回到杉林鄉，我從台北回來會先回去杉林鄉再下來找
    媽媽，我讀書費用兩造都有給付，對於兩造要離婚，我不希
    望兩造離婚。」等語，顯見縱然兩造確未長期同居，然此係
    因被告欲賺錢養家，及給付子女讀書費用，始離家至高雄工
    作，是依原告上開主張及證人江榮智之證詞，尚無從證明被
    告有何無正當理由惡意遺棄原告之事實。
  3.再者，被告當初至外地工作，甚而返回娘家照顧子女，亦經
    原告同意，況且原告亦可至被告住居處所探視被告。則原告
    既未能舉證被告有何拒絕同居之可歸責事由，及不支付家庭
    生活費用之具體事證，是原告主張被告惡意遺棄並以此為由
    訴請離婚，尚無法逕為不利被告之認定。綜上所述，揆諸前
    開判例之說明，原告主張被告惡意遺棄為由訴請離婚，於法
    不合，應予駁回。
  (三)原告主張被告因故意犯罪，經判處有期徒刑逾六個月確定之
    部分：
  1.按民法第1052條第1 項第10款規定：夫妻之一方，因故意犯
    罪，經判處有期徒刑逾6 個月確定者，他方得向法院請求離
    婚，揆其立法意旨係指夫妻之一方因犯罪被處有期徒刑逾6
    個月以上時，造成他方精神上受有痛苦，足以破壞婚姻共同
    生活，故許他方據以請求離婚。查原告主張被告離家期間，
    滋事不斷，例如被告觸犯詐欺罪，違反稅捐稽徵法等等，然
    經本院依職權調取台灣高等法院被告前案紀錄表所示，被告
    所涉上開案件，均經不起訴處份確定，要無原告所稱遭判處
    有期徒刑逾6 月之情。
  2.另被告雖曾因涉犯毒品案件遭判處有期徒刑2 年，然此乃被
    告於80年間違犯，距今已近20年，自難以被告昨日之非，據
    認原告今日受有精神上之痛苦，而以該款提起離婚之訴。從
    而，原告以上開條款事由，訴請判決離婚，自不應准許。
四、本件事證已明，兩造其餘攻擊防禦方法，於本判決之結果不
    生影響，爰不一一論駁，附此敘明。
五、據上論結，原告之訴為無理由，依民事訴訟法第78條，判決
    如主文。
中    華    民    國    99    年    7     月    29    日
                  家事法庭    法  官  何清富
正本係照原本作成。
如不服本判決，應於送達後20日內，向本院提出上訴狀，並表明
上訴理由。
中    華    民    國    99    年    7     月    29    日
                              書記官  葉彥伶

司法院資訊處製作；財團法人民間司法改革基金會備份。
